【裁判字號】    99,交聲,371
【裁判日期】    990730
【裁判案由】    聲明異議
【裁判全文】
臺灣嘉義地方法院交通事件裁定         99年度交聲字第371號
原處分機關  交通部公路總局嘉義區監理所嘉義市監理站
異  議  人  甲○○
上列受處分人即異議人因違反道路交通管理處罰條例案件，對於
交通部公路總局嘉義區監理所嘉義市監理站民國99年7 月2 日所
為之裁決（嘉監義裁字第裁76-Ｌ00000000 號裁決書），聲明異
議，本院裁定如下：
    主  文
異議駁回。
    理  由
一、原處分機關略以：異議人即受處分人甲○○於民國99年6 月
    6 日10時33分許，騎乘車號JTD-830 號重型機車，沿嘉義市
    ○○路由西往東方向行進，行經與博愛路交岔路口時，未按
    路面機車二段式左轉之標線指示，即自中興路直接左轉博愛
    路，原舉發機關因認異議人有違規左轉之事實，而填製嘉市
    警交字第L00000000 號舉發違反道路交通管理事件通知單舉
    發，嗣異議人於到案日期前向原處分機關即交通部公路總局
    嘉義區監理所嘉義市監理站申訴，經原處分機關調查結果仍
    認異議人有上開違規行為，乃依道路交通管理處罰條例第48
    條第1 項第2 款之規定，於99年7 月2 日以嘉監義裁字第裁
    76-L00000000號裁決書，據以裁處異議人罰鍰新臺幣（下同
    ）600 元，並依同法第63條記違規點數1 點，於法並無不合
    等語。
二、聲明異議意旨略以：異議人甲○○雖於上開路口直接左轉，
    然在中興路由西往東行向並無標示機車應兩段式左轉之立牌
    ，是本件該路口並無豎立標誌，原處分違法，爰聲明異議等
    語。
三、按機器腳踏車行駛至交岔路口，其轉彎，應依標誌或標線之
    規定行駛，道路交通安全規則第99條第2 項定有明文。次按
    汽車駕駛人轉彎時，不依標誌、標線、號誌指示者，處新臺
    幣600 元以上1800元以下罰鍰；汽車駕駛人，違反第48條第
    1 項第2 款，除依原條款處罰鍰外，並記違規點數1 點，道
    路交通管理處罰條例第48條第1 項第2 款、第63條第1 項第
    1 款分別定有明文。是依上開規定，駕駛人行駛至交岔路口
    時，非僅依「標誌」規定行駛，尚須依照「標線」指示行進
    ，而所謂「標線」係指以規定之線條、圖形、標字或其他導
    向裝置，劃設於路面或其他設施上，用以管制道路上車輛駕
    駛人與行人行止之交通管制設施，其中機慢車左轉待轉區線
    ，即係用以指示機器腳踏車或慢車駕駛人分段行駛，並視需
    要設於號誌管制之交岔路口，而兩段式左轉之方式為在號誌
    顯示允許直行時先行駛至右前方路口之左轉待轉區等待左轉
    ，俟該方向號誌顯示允許直行後，再行續駛，以兩段方式完
    成左轉，此觀道路交通標誌標線號誌設置規則第3 條第2 款
    、第191 條、第65條之規定自明。
四、經查：
  (一)本件異議人於上開時間，沿中興路由西往東方向行進，在行
    經與博愛路之交岔路口時，直接左轉博愛路，而非以機車兩
    段式左轉之方式行進，此為異議人所不爭執，復經證人葉承
    忠即當日舉發員警到庭證述：當時伊與同事在博愛路南往北
    方向，距離上開路口約20公尺距離之處，執行交通稽查勤務
    ，異議人自中興路由西往東方向到博愛路口時，直接左轉博
    愛路南往北方向等語明確（見本院卷第12頁），是異議人於
    上開時間、地點，駕駛上開車輛，未兩段式左轉等情，自屬
    明確。又據證人證稱：當時伊接到監理站轉來異議人的申訴
    後，伊有去現場勘察，現場路口的確沒有設置標誌，後來伊
    在99年7 月27日前往拍攝照片時，就裝置標誌了。舉發當時
    ，上開路口有劃待轉區的標線，標線已經劃很久了等語明確
    （見本院卷第11頁），核與異議人陳述：舉發當時，現場路
    口沒有設立標誌，證人庭呈照片的標誌是新的，伊從中興路
    直接左轉博愛路的時候，有看到警察取締，但是因為已經騎
    到路口，覺得如果再轉回待轉區有點虛偽，所以就直接左轉
    ，伊有看到待轉區等語相符（見本院卷第11至12頁），並有
    證人庭呈上開路口照片6 張附券可稽（見本院卷第15至17頁
    ），是既無證據證明證人舉發異議人之時，上開路口設有標
    誌，自應推認於舉發當時，上開路口中興路西往東行向應無
    設置機慢車二段左轉之標誌。惟舉發當時上開路口博愛路南
    往北行向地面劃有待轉區標線乙節，既據證人、異議人陳稱
    如上，及上開照片可證，是舉發當時，在上開路口博愛路南
    往北行向之路面劃有「待轉區」之標字、白色長方形格之標
    線，用以指示機車應停等於待轉區○○○段式左轉之方式行
    進乙節，亦屬明灼。是異議人於上開時間騎乘機車行駛在有
    劃設機車待轉區○○○路口，而未依照標線行進，自屬明確
    。而依照上開道路交通安全規則第99條第2 項規定，機車左
    轉行進方式非僅依標誌，亦需遵守路面標線，故異議人抗辯
    該路口未設置標誌，不應處罰，實無足採。
  (二)綜上，異議人指摘原舉發不當，尚屬無據。從而，原處分機
    關據以援引上開規定，裁處罰鍰600 元，並記違規點數1 點
    ，並無不當，異議人猶執前詞，指摘原處分違法，並無理由
    ，應予駁回。
五、據上論斷，應依道路交通管理處罰條例第87條、道路交通案
    件處理辦法第19條規定，裁定如主文。
中    華    民    國    99    年    7     月    30    日
                  交通法庭法  官  張志偉
上列正本證明與原本無異。
如不服本裁定，應於裁定送達後5日內向本院提出抗告狀（應附
繕本）。
中    華    民    國    99    年    7     月    30    日
                          書記官  張子涵

司法院資訊處製作；財團法人民間司法改革基金會備份。
